高雄高等行政法院判決
　　　　　　　　　　　　　　　　　　 93年度訴字第754號
　　　　　　　　　　　　　　　.
原　　　告　甲○○
訴訟代理人　鄭淑貞　律師
　　　　　　許清連　律師
　　　　　　李佳冠　律師
被　　　告　財政部高雄市國稅局
代　表　人　邱政茂　局長
訴訟代理人　乙○○
上列當事人間因贈與稅事件，原告不服財政部中華民國九十三年
八月十一日台財訴字第○九三一三○一一二六○號訴願決定，提
起行政訴訟。本院判決如下：
    主  文
原告之訴駁回。
訴訟費用由原告負擔。
    事  實
一、事實概要：
    緣贈與人林媽諒於民國（下同）八十六年五月八日至六月十
    二日間受委託爭取高雄市小港機場擴建工程用地地價補償費
    ，於收取地主吳水龍、翁李坐、余清瑞及翁國信四人支付之
    酬勞計新台幣（下同）五五、九九六、四○○元後，將其中
    一八、○○○、○○○元分別贈與次女甲○○（即原告）一
    二、○○○、○○○元、媳婦陳雅娟三、○○○、○○○元
    、參女林理紅二、○○○、○○○元、妹妹林素菊一、○○
    ○、○○○元，未依遺產及贈與稅法第二十四條規定，於贈
    與行為發生後三十日內向被告辦理贈與稅申報。案經法務部
    調查局高雄市調查處（下稱高雄市調處）查獲，通報被告審
    理結果，核定贈與人林媽諒贈與總額一八、○○○、○○○
    元，贈與淨額一七、○○○、○○○元，應納贈與稅額三、
    八一五、○○○元外，並依遺產及贈與稅法第四十四條規定
    ，按所漏稅額處以一倍之罰鍰三、八一五、○○○元。贈與
    人林媽諒不服，申經復查結果，除贈與其次女甲○○部分准
    予追減贈與總額五、七五○、○○○元（即贈與總額變更為
    六、二五○、○○○元），及核減罰鍰一、七六二、五○○
    元外，其餘未獲變更，贈與人林媽諒仍未甘服，提起訴願，
    經遭駁回，嗣因逾法定期間未提起行政訴訟而告確定。被告
    旋乃發單向贈與人林媽諒補徵贈與稅二、○五二、五○○元
    及罰鍰二、○五二、五○○元；贈與人林媽諒逾期未繳納，
    被告遂將案件移送法務部行政執行署高雄執行處強制執行，
    然因經執行無著且無其他財產可供執行，被告乃依遺產及贈
    與稅法第七條規定，改分別以受贈人為納稅義務人，按受贈
    財產之價值比例，重新發單補徵贈與稅。其中對原告受贈部
    分核定贈與稅額為一、○四六、七七五元。原告不服，申經
    復查，未獲變更；提起訴願，亦遭駁回，遂提起本件行政訴
    訟。
二、兩造聲明：
  (一)原告聲明求為判決：
    1.訴願決定及原處分（含復查決定）均撤銷。
    2.訴訟費用由被告負擔。
  (二)被告聲明求為判決：
    1.原告之訴駁回。
    2.訴訟費用由原告負擔。
三、兩造之爭點：
  甲、原告之主張略謂：
    1.按贈與稅之課徵乃為謀求取得財產收益之公平，並使無償
      取得財產之受益人達到回饋社會為其目的，如並無獲得無
      償收益財產之實際所得存在，仍據以課予贈與稅，自與贈
      與稅課徵之意旨不符。故贈與稅之課徵係以有財產之贈與
      行為與事實為前提。而所謂「贈與」，乃係指財產所有人
      以自己之財產無償給予他人，並經他人允受，始得成立。
      所謂「贈與契約」，若雙方並非以贈與及受贈之意思表示
      ，自非屬贈與，此觀遺產及贈與稅法及民法第一百五十三
      條規定自明。又認定是否為贈與行為，應追查贈與人匯入
      系爭贈與款之來源，自難僅以贈與人個人片面陳述而遽指
      為贈與行為。
    2.原告母親林許變於七十一年迄七十七年間重病住院，原告
      乃先向贈與人即原告父親林媽諒週轉調借，由會鎰實業有
      限公司（下稱會謚公司）匯款支付醫藥費、喪葬費之用，
      有各該收據為憑。又原告因經營生意，陸續向父親林媽諒
      週轉部分資金，是系爭一千二百萬元確均屬借款，並無任
      何受贈金額。又原告嗣後已陸續清償先前向林媽諒之借款
      ，合計為一千萬元之多，此均有匯款證明在卷足憑。蓋系
      爭一千二百萬元如屬贈與款項，自無匯回會鎰公司之必要
      。另原告將部分款項匯入贈與人林媽諒帳戶內，亦足以證
      明原告與贈與人林媽諒間有調款之往來，非純屬無償贈與
      。
  乙、被告之答辯略謂：
    1.依贈與人林媽諒八十七年十月六日於高雄市調查處製作之
      調查筆錄，內容記載：「問：前述五五、九九六、四○○
      元所得中，據調查再由你贈與甲○○一二、○○○、○○
      ○元、林理紅二、○○○、○○○元、林素菊一、○○○
      、○○○元、陳雅娟三、○○○、○○○元及宋日春一、
      ○○○、○○○元等五人，是否屬實？上述共計一九、○
      ○○、○○○元，有無依法申報贈與稅？該筆五五、九九
      六、四○○元，你有無依法申報綜合所得稅？答：前述五
      五、九九六、四○○元我並未申報綜合所得稅；我確有贈
      與女兒甲○○一二、○○○、○○○元、林理紅二、○○
      ○、○○○元、妹妹林素菊一、○○○、○○○元、媳婦
      陳雅娟三、○○○、○○○元，共一八、○○○、○○○
      元，並未申報贈與稅，宋日春一、○○○、○○○元是匯
      給他，由他支付律師費用。問：你是否願意接受稅捐機關
      補稅等處分？答：願意。」是本件業經贈與人林媽諒承認
      有贈與原告之事實在案。
    2.原告主張系爭一二、○○○、○○○元中之部分款項，係
      其母林許變於七十一年至七十七年間重病住院期間，伊向
      父親林媽諒之借款，而由會鎰公司匯來支付醫藥費、喪葬
      費乙節，然查，除八十年十一月十日至八十二年十月十三
      日代收票據三筆，金額計三五○、○○○元，原告係匯入
      林媽諒合作金庫第0000000000000號帳戶，
      前於贈與人林媽諒之贈與稅事件之復查時，被告已准予認
      列並予減除外，其餘七十九年一月五日至八十年一月三日
      代收票據計三筆，金額三二○、○○○元及七十六年九月
      十一日至八十年十一月十四日現金匯款計十五筆，金額二
      、五四一、五○○元，該款均係匯入會鎰公司合作金庫第
      0000000000000號帳戶內，並非匯入林媽諒
      之帳戶，且原告係會鎰公司之股東，從而匯入該公司之匯
      款應係原告與會鎰公司之資金往來，與林媽諒無關。
    3.次查，原告主張因經營生意需用資金，向林媽諒借款一○
      、○○○、○○○元，且於八十六年十二月十七日至八十
      七年十一月三十日間以開立票據八、○○○、○○○元及
      匯回現金二、○○○、○○○元償還乙節，經查，除八十
      七年六月八日、八十七年六月二十九日、八十七年七月二
      十九日、八十七年八月三十日開立支票各一、○○○、○
      ○○元共計四、○○○、○○○元及八十七年八月三日匯
      回現金一、○○○、○○○元、八十七年九月二十一日匯
      回四○○、○○○元，共計五、四○○、○○○元，已轉
      回償還，前於贈與人林媽諒之贈與稅事件之復查時，被告
      已准予認列並予減除外，其餘八十六年十二月十七日、八
      十六年十二月三十一日（二張）、八十七年一月十七日所
      開立之支票各五○○、○○○元，計二、○○○、○○○
      元，尚無其他具體事證證明與償還借款有關。另八十七年
      十月三十一日開立支票一、○○○、○○○元及八十七年
      十一月十五日、八十七年十一月三十日開立支票各五○○
      、○○○元、八十七年十月八日匯回現金六○○、○○○
      元，均在被告查獲日八十七年十月六日之後，是原告主張
      該匯款項係清償林媽諒之借款，亦無足採。
    4.再查，贈與人林媽諒前於高雄市調處製作之調查筆錄，業
      已坦承贈與原告之事實，已如前述，且原案已經確定，而
      原告既不否認林媽諒資金流入渠等帳戶之事實，亦無法提
      出有任何對價性之原因關係存在之證據供核，從而被告以
      贈與人林媽諒逾期未繳納系爭贈與稅，經執行無著且無其
      他財產可供執行，乃依遺產及贈與稅法第七條規定，就本
      稅部分重新發單，並按受贈財產之價值比例，對原告受贈
      金額六、二五○、○○○元佔重核贈與總額一二、二五○
      、○○○元之比例，發單補徵原告贈與稅額一、○四六、
      七七五元，尚無違誤。
    理  由
一、按「凡經常居住中華民國境內之中華民國國民，就其在中華
    民國境內或境外之財產為贈與者應依本法規定，課徵贈與稅
    。」、「本法稱財產，指動產、不動產及其他一切有財產價
    值之權利。」、「本法稱贈與，指財產所有人以自己之財產
    無償給予他人，經他人允受而生效力之行為。」及「贈與稅
    之納稅義務人為贈與人。但贈與人有左列情形之一者，以受
    贈人為納稅義務人一行蹤不明。二逾本法規定繳納期限尚未
    繳納，且在中華民國境內無財產可供執行者。依前項規定受
    贈人有二人以上者，應按受贈財產之價值比例，依本法規定
    計算之應納稅額負納稅義務。」分別為遺產及贈與稅法第三
    條第一項、第四條第一項、第二項及第七條所明定。又「當
    事人主張事實需負舉證責任，倘其所提出之證據不足為主張
    事實之證明，自不能認其主張之事實為真實。」亦經改制前
    行政法院三十六年判字第十六號著有判例。
二、經查，贈與人林媽諒於八十六年五月八日至六月十二日間受
    委託爭取高雄市小港機場擴建工程用地地價補償費，而收取
    地主吳水龍、翁李坐、余清瑞及翁國信四人支付之酬勞計五
    五、九九六、四○○元。嗣林媽諒將其中一八、○○○、○
    ○○元分別贈與次女甲○○（即原告）一二、○○○、○○
    ○元、媳婦陳雅娟三、○○○、○○○元、參女林理紅二、
    ○○○、○○○元、妹妹林素菊一、○○○、○○○元，未
    依遺產及贈與稅法第二十四條規定，於贈與行為發生後三十
    日內向被告辦理贈與稅申報，案經高雄市調處查獲，通報被
    告審理結果，核定贈與人林媽諒贈與總額一八、○○○、○
    ○○元，贈與淨額一七、○○○、○○○元，應納贈與稅額
    三、八一五、○○○元外，並依遺產及贈與稅法第四十四條
    規定，按所漏稅額處以一倍之罰鍰三、八一五、○○○元。
    贈與人林媽諒不服，申經復查結果，除贈與其次女甲○○部
    分准予追減贈與總額五、七五○、○○○元（即贈與總額變
    更為六、二五○、○○○元），及核減罰鍰一、七六二、五
    ○○元外，其餘未獲變更，贈與人林媽諒仍未甘服，提起訴
    願，經遭駁回，嗣因逾法定期間未提起行政訴訟而告確定。
    被告旋乃發單向贈與人林媽諒補徵贈與稅二、○五二、五○
    ○元及罰鍰二、○五二、五○○元；贈與人林媽諒逾期未繳
    納，被告遂將案件移送法務部行政執行署高雄執行處強制執
    行，然因經執行無著且無其他財產可供執行，被告乃依遺產
    及贈與稅法第七條規定，改分別以受贈人為納稅義務人，按
    受贈財產之價值比例，重新發單補徵贈與稅。其中對原告受
    贈部分核定贈與稅額為一、○四六、七七五元（計算式：2,
    052,000元×6,250,000元/12,250,000元＝1,046,775元）等
    情，有被告八十六年度贈與稅繳款書、八十九年二月十日財
    高國稅法字第八九○○七○四○號贈與人林媽諒贈與稅事件
    復查決定書、八十九年十二月十四日財高國稅法字第八九○
    六五一二○號函、財政部八十九年九月四日台財訴字第○八
    九○○二七三二二號贈與人林媽諒贈與稅事件訴願決定書及
    法務部行政執行署高雄行政執行處九十二年四月三日雄執廉
    九十年度贈稅執特專字第五八三號函附卷可稽，堪信為真實
    。
三、原告雖主張其母親林許變於七十一年迄七十七年間重病住院
    ，原告乃先向贈與人即原告父親林媽諒週轉調借，由會鎰公
    司匯款支付醫藥費、喪葬費之用；另原告因經營生意，陸續
    向林媽諒週轉部分資金，是系爭一千二百萬元確均屬借款，
    並無任何受贈金額云云。惟查：
    1.贈與人林媽諒將其於八十六年五月八日至六月十二日間受
      委託爭取高雄市小港機場擴建工程用地地價補償費，而收
      取地主吳水龍、翁李坐、余清瑞及翁國信四人支付之酬勞
      計五五、九九六、四○○元其中之一二、○○○、○○○
      元贈與原告之事實，有贈與人林媽諒八十七年十月六日於
      高雄市調處製作之調查筆錄中陳稱：「（前述五五、九九
      六、四○○元所得中，據調查再由你贈與甲○○一二、○
      ○○、○○○元、林理紅二、○○○、○○○元、林素菊
      一、○○○、○○○元、陳雅娟三、○○○、○○○元及
      宋日春一、○○○、○○○元等五人，是否屬實？上述共
      計一九、○○○、○○○元，有無依法申報贈與稅？該筆
      五五、九九六、四○○元，你有無依法申報綜合所得稅？
      ）前述五五、九九六、四○○元我並未申報綜合所得稅；
      我確有贈與女兒甲○○一二、○○○、○○○元、林理紅
      二、○○○、○○○元、妹妹林素菊一、○○○、○○○
      元、媳婦陳雅娟三、○○○、○○○元，共一八、○○○
      、○○○元，並未申報贈與稅，宋日春一、○○○、○○
      ○元是匯給他，由他支付律師費用。」「（你是否願意接
      受稅捐機關補稅等處分？）願意。」之調查筆錄附於原處
      分卷可稽，是贈與人林媽諒確有將收取地主吳水龍等人支
      付之部分酬勞贈與原告，要可採信。
    2.至原告主張其因母親重病住院，伊向父親林媽諒借款支付
      醫藥費用及喪葬費用乙節，固據原告提出醫院開立之收據
      數紙為證，然查，原告母親林許變生前與林媽諒係屬夫妻
      關係，則林許變因病住院所支付之醫藥費及喪葬費，卻需
      由原告向其父親借貸支付，顯與常情有違。何況上開醫藥
      費收據，亦僅能證明其確有支付系爭醫藥費用，然尚無法
      證明係原告向其父親林媽諒借款而予支付，故原告此部分
      之主張，尚難採憑。其次，原告於八十年十一月十日至八
      十二年十月十三日以代收票據三筆，金額計三五○、○○
      ○元，匯入林媽諒合作金庫第000000000000
      0號帳戶，該筆金額前於贈與人林媽諒之贈與稅事件之復
      查時，被告已准予認列並予減除，此有林媽諒合作金庫存
      摺明細及被告八十九年二月十日財高國稅法字第八九○○
      七○四○號贈與人林媽諒贈與稅事件復查決定書可稽。至
      原告於七十九年一月五日至八十年一月三日代收票據計三
      筆，金額三二○、○○○元及七十六年九月十一日至八十
      年十一月十四日現金匯款計十五筆，金額二、五四一、五
      ○○元，因該款均係匯入會鎰公司合作金庫第00000
      00000000號帳戶內，並非匯入林媽諒之帳戶，且
      原告係會鎰公司之股東，要無從證明係原告償還向林媽諒
      之借款，亦有會鎰公司上開存摺明細及該公司七十八年度
　　　營利事業投資人分配盈餘表附於贈與人林媽諒贈與稅事件
      之原處分卷內可稽，從而被告於贈與人林媽諒贈與稅事件
      之復查決定中不予認列前開匯款係原告償還林媽諒之借款
      ，尚無不合。
    3.又原告主張其係因經營生意而向林媽諒週轉部分資金，且
    　已陸續償還乙節，經查，原告除於八十七年六月八日、八
    　十七年六月二十九日、八十七年七月二十九日、八十七年
    　八月三十日開立支票各一、○○○、○○○元共計四、○
    　○○、○○○元及八十七年八月三日匯回現金一、○○○
    　、○○○元、八十七年九月二十一日匯回四○○、○○○
    　元，共計五、四○○、○○○元，因有資金回流，足以勾
    　稽認為係作為償還之用，業經被告前於贈與人林媽諒贈與
    　稅事件之復查決定時准予認列並予減除，此有林媽諒案復
    　查決定書及林媽諒合作金庫存摺明細附原處分卷可按外，
    　，其餘原告分別於八十六年十二月十七日、八十六年十二
    　月三十一日（二張）、八十七年一月十七日所開立之支票
    　各五○○、○○○元，計二、○○○、○○○元，因原告
    　並無提出其他具體事證，以證明係與償還林媽諒借款有關
    　；另原告於八十七年十月三十一日開立支票一、○○○、
    　○○○元及八十七年十一月十五日、八十七年十一月三十
    　日開立支票各五○○、○○○元、八十七年十月八日匯回
    　現金六○○、○○○元予林媽諒，因均在被告查獲日八十
    　七年十月六日之後，是原告主張係償還先前向林媽諒之借
    　款，顯係事後彌縫之詞，不足為採。被告不予認列，亦無
    　不合。從而被告於贈與人林媽諒之贈與稅乙案，就其中贈
    　與原告之部分，於復查決定時追減贈與總額五、七五○、
    　○○○元，其餘維持原核定，即非無據。
    4.再查，贈與人林媽諒就被告核課之贈與稅部分，前經財政
      部訴願駁回後，因林媽諒未於法定期限內提起行政訴訟而
      告確定，是系爭贈與稅之核課處分業已確定而有確定力。
      本件雖因贈與人林媽諒於繳納期限屆滿未繳納該贈與稅，
      且於中華民國境內無財產可供執行（參原處分卷所附法務
      部行政執行署高雄行政執行處九十二年四月三日雄執廉九
      十年度贈稅執特專字第五八三號函），被告乃依遺產及贈
      與稅法第七條第一項規定改以受贈人為納稅義務人，重新
      發單補徵贈與稅，其課稅主體固有變更，而原告依法仍有
      提起行政救濟之權利，惟系爭贈與事實之實質內容，既經
      財政部訴願決定駁回而告確定在案，原告自難再就已確定
      之事實有所爭執。準此，乃依上揭法條規定，以受贈人即
      原告等為納稅義務人，按受贈財產價值比例計算，核定原
      告應納贈與稅額一、○四六、七七五元，洵無不合。原告
      上開主張，核不足採。
四、綜上所述，原告上開主張，並不足採。被告依遺產及贈與稅
    法第七條第一項第二款規定，以受贈人即原告為納稅義務人
    ，按受贈財產價值比例計算原告應納贈與稅額一、○四六、
    七七五元，核無違誤。復查決定及訴願決定遞予維持，均無
    不合。原告仍執前詞訴請撤銷，為無理由，應予駁回。
五、據上論結，本件原告之訴為無理由，依行政訴訟法第一百九
    十五條第一項後段、第九十八條第三項前段，判決如主文。
中　　華　　民　　國　　94　　年　 　4　　月　 28  　 日
                  第三庭審判長法  官   江幸垠
                              法  官   戴見草
                              法  官   邱政強
以上正本係照原本作成。
如不服本判決，應於判決送達後20日內向本院提出上訴書狀，其
未表明上訴理由者，應於提起上訴後20日內向本院提出上訴理由
書（須按對造人數附繕本）；如於本判決宣示或公告後送達前提
起上訴者，應於判決送達後20日內補提上訴理由書（須附繕本）
。未表明上訴理由者，逕以裁定駁回。
提起上訴應預繳送達用雙掛號郵票7份（每份34元）。
中　　華　　民　　國　　94　　年　 　4　　月　 28  　 日
                              書記官   藍慶道
